【裁判字號】    97,易,828
【裁判日期】    970310
【裁判案由】    加重竊盜
【裁判全文】
臺灣臺中地方法院刑事判決               97年度易字第828號
公  訴  人  臺灣臺中地方法院檢察署檢察官
被      告  乙○○
上列被告因加重竊盜案件，經檢察官提起公訴（97年度偵字第27
43號），被告已就被訴事實為有罪之陳述，本院裁定適用簡式審
判程序，判決如下：
    主  文
乙○○踰越門扇，於夜間侵入住宅竊盜，處有期徒刑壹年。
    事  實
一、乙○○意圖為自己不法之所有，於民國97年1月21日凌晨2時
    30分許，至臺中縣太平市○○路○段55巷7弄7號丙○○住處
    ，以徒手搬動鋁門之方式而開啟該住處大門，踰越鋁門侵入
    屋內，竊取丙○○之前妻所有之皮包1只（內有新臺幣9500
    元及美金65元）。得手後，旋為丙○○發現，隨即上前抓住
    乙○○，乙○○欲脫免逮捕，而以口咬傷丙○○之右手臂（
    傷害部分未據告訴），惟未使丙○○達不能抗拒之程度，仍
    為丙○○逮捕，並立即報警而查悉上情。
二、案經臺中縣警察局太平分局報告臺灣臺中地方法院檢察署檢
    察官偵查起訴。
    理  由
一、上開犯罪事實，業據被告乙○○於警詢、偵查及本院審理時
    坦承不諱，核與證人丙○○於警詢及偵查中證述之情節相符
    ，復有贓物認領保管單1份及現場照片4張附卷可稽，足認被
    告之自白與事實相符，應堪採信。另按刑法第329條之定旨
    在以刑罰之手段，保障人民之身體自由、人身安全及財產權
    ，免受他人非法之侵害，以實現憲法第8條、第22條及第15
    條規正之意旨。立法者就竊盜或搶奪而當場施以強暴、脅迫
    者，僅列舉防護贓物、脫免逮捕或湮滅罪證三種經常導致強
    暴、脅迫行為之具體事由，係選擇對身體自由與人身安全較
    為危險之情形，視為與強盜行為相同，而予以重罰。至於僅
    將上開情形之竊盜罪與搶奪罪擬制為強盜罪，乃因其他財產
    罪，其取財行為與強暴、脅迫行為間鮮有時空之緊密連接關
    係，故上開規定尚未逾越立法者合理之自由形成範圍，難謂
    係就相同事物為不合理之差別對待。經該規定擬制為強盜罪
    之強暴、脅迫構成要件行為，乃指達於使人難以抗拒之程度
    者而言（司法院釋字第630號解釋意旨參照）。本件被告係
    因遭丙○○逮捕時，以口咬傷丙○○右手臂等情，業據證人
    丙○○於警詢及偵查中結證稱：伊抓住被告，被告就咬伊，
    但未使伊達到不能抗拒之程度等語，足見被告當時固係為求
    脫免逮捕而咬傷證人丙○○，然仍無法掙脫，而為證人丙○
    ○逮捕，故其使用之手段，尚未達於使人難以抗拒之程度，
    依照上開大法官會議解釋意旨，尚不能認係刑法第329條所
    定之強暴、脅迫犯行，自不得以該罪相繩，併此敘明。又被
    告雖辯稱：伊不是故意要咬傷丙○○，伊是因為當時被抓住
    無法呼吸才咬傷丙○○云云，然被告係於丙○○進行逮捕時
    ，為脫免逮捕而咬傷丙○○右手臂等情，詳如前述，且倘非
    被告於丙○○進行逮捕時，極力掙扎以脫免逮捕，衡情丙○
    ○何須使力抓住被告？被告又何須以口咬丙○○之右手臂？
    是證人丙○○證述與其傷勢相符；況證人丙○○與被告素不
    相識，自無蓄意構陷攀誣被告之理，是其所證應堪採信。綜
    上所述，本案事證明確，被告犯行堪以認定。
二、核被告乙○○所為，係犯刑法第321條第1項第1款、第2款之
    踰越門扇、夜間侵入住宅竊盜罪。另起訴書已論及被告踰越
    鋁門進入上開住處，所犯法條欄雖未記載刑法第321條第1項
    第2款，此應係漏載，附此敘明。爰審酌被告正值壯年，不
    思正途賺取錢財，竟因缺錢花用，侵入被害人住宅竊取財物
    ，造成被害人財產之損失及破壞居家生活之安寧，並於犯行
    被發現後，為脫免逮捕而施用暴力，惡性非輕，應予嚴譴，
    惟念被告犯後坦承犯行，竊得之財物已由丙○○取回，檢察
    官具體求處有期徒刑1年等一切情狀，量處如主文所示之刑
    。
據上論斷，依刑事訴訟法第273條之1第1項、第299條第1項前段
，刑法第321條第1項第1款、第2款，判決如主文。
本案經檢察官甲○○到庭執行職務。
中    華    民    國    97    年    3     月    10    日
                  刑事第十六庭  法  官  楊文廣
上正本證明與原本無異。
如不服本判決，應於收受送達後10日內向本院提出上訴書狀（應
敘述具體理由並附繕本）。
上訴書狀如未敘述理由，應於上訴期間屆滿後20日內補提理由書
於本院。
                                書記官  葉泰濃
中    華    民    國    97    年    3     月    10    日
附錄論罪科刑法條
刑法第三百二十一條
犯竊盜罪而有左列情形之一者，處六月以上五年以下有期徒刑：
一、於夜間侵入住宅或有人居住之建築物、船艦，或隱匿其內而
    犯之者。
二、毀越門扇、牆垣或其他安全設備而犯之者。
三、攜帶兇器而犯之者。
四、結夥三人以上而犯之者。
五、乘火災、水災或其他災害之際而犯之者。
六、在車站、埠頭而犯之者。
前項之未遂犯罰之。


司法院資訊處製作；財團法人民間司法改革基金會備份。
